臺灣高等法院刑事判決　　　　　　　　　　　九十二年度重上更(三)字第一二八號
　　上　訴　人
　　即　被　告　甲○○
　　指定辯護人　康立平律師
右上訴人因毒品危害防制條例案件，不服臺灣板橋地方法院八十五年度訴字第二三二
六號，中華民國八十六年五月二十日第一審判決（起訴案號：臺灣板橋地方法院檢察
署八十五年度偵字第一二０四０號、第一三五七０號），提起上訴，經判決後，由最
高法院發回更審，本院判決如左：
    主  文
原判決關於甲○○非法販賣化學合成麻醉藥品及轉讓禁藥暨定執行刑部分均撤銷。
甲○○連續非法販賣化學合成麻醉藥品，處有期徒刑伍年貳月，扣案分裝甲基安非他
命用之空塑膠袋壹佰個沒收。
    事  實
一、甲○○明知甲基安非他命業經行政院衛生署公告列為化學合成麻醉藥品管理，不
    得非法販賣，竟意圖營利，並基於販賣甲基安非他命之概括犯意，自民國（下同
    ）八十四年三、四月間起至同年六、七月間止，在台北縣新莊市○○街一四五號
    附近或台北縣樹林鎮○○街四十七巷十二號三樓其住處，先後多次以每小包（重
    量不詳）新台幣（下同）二百至五百元，或每小包五百至一千元之價格，非法販
    賣安非他命予宋淑禎、陳文淵吸用。嗣於八十五年六月十八日下午五時三十分許
    ，在台北縣樹林鎮○○街四十七巷十二號三樓經警查獲，並扣得甲○○所有供非
    法販賣甲基安非他命預備用之分裝空塑膠袋一百個。
二、案經臺北市政府警察局移送台灣板橋地方法院檢察署檢察官偵查起訴。
    理  由
一、訊據被告甲○○矢口否認有右揭犯行，辯稱：伊未曾販賣甲基安非他命予他人，
    伊與宋淑禎、陳文淵係共同合資購買甲基安非他命吸用，至查獲之空塑膠袋是伊
    裝話梅之用云云。
二、惟查：被告如何於前揭時地非法販賣甲基安非他命予宋淑禎、陳文淵之事實，業
    據：
（一）證人宋淑禎於警訊時證稱：「每次我均是以新臺幣二至五百元的價格向甲○○
      購得安非他命一小包，份量約夠吸食一次。甲○○他家沒有電話，我需要安非
      他命之時，我均會ＣＡＬＬ他的呼叫器000000000，與他聯絡，交易
      地點均是在新莊市○○街一四五號附近之巷口，偶而會前往甲○○他家裡完成
      交易」、「有多次是我小叔陳文淵與我合資向甲○○買安非他命」等語（見偵
      字第一二０四０號卷第十四頁反面、第十五頁）；於檢察官偵查中亦供稱：「
      從八十四年三、四月開始至六、七月，均用扣機方式等他回電就約定在新莊市
      ○○街附近的巷口交易，每次均是二百至五百多元之間份量，均供足夠我們二
      位吸食」等語（見同上卷第九十三頁反面），嗣於原審供稱：「（問：偵查中
      是否說安是向甲○○買的？）是的，每次份量不一定」等語（見原審卷第一二
      四頁）。
（二）證人陳文淵於警訊時證稱：「每次我均是以新臺幣五百元至一千元的價格向甲
      ○○購得安非他命一小包，重量約０．二至０．三公克。甲○○他家沒有電話
      ，我需要安非他命之時，我均會ＣＡＬＬ他的呼叫器000000000，與
      他聯絡，大部分交易地點均在新莊市○○街一四五號附近的巷口，偶而我會前
      往甲○○他家裡完成交易」、「有多次是我與大嫂宋淑禎合資向甲○○買安非
      他命」等語（見偵字第一二０四０號卷第十七頁反面、第十八頁）；於檢察官
      偵查中供稱：「從八十四年三、四月開始至六、七月，均用扣機方式等他回電
      就約定在新莊市○○街附近的巷口交易，每次均是五百多元到一千元之間份量
      ，均供足夠我們二位吸食」等語（見同上卷第九十三頁反面）。
（三）又關於證人宋淑禎、陳文淵於八十五年七月十一日該次偵查庭中究竟係何人供
      述：「（問：何時開始購買？）從八十四年三、四月開始至六、七月，均用扣
      機方式等他回電就約定在新莊市○○街附近的巷口交易，每次均是二百至五百
      多元到一千元之間份量，均供足夠我們二位吸食」等語，經本院調閱卷附之偵
      查庭錄音帶勘驗結果，並無該庭期之錄音等情，有本院之勘驗筆錄一紙在卷可
      憑（見本院卷第九頁）。惟觀之該次庭期筆錄前半部分內容，除前揭所述外，
      檢察官均係同時對宋淑禎、陳文淵二人發問，因二人回答之內容相同，書記官
      為便宜行事，故均記載「均問」、「均答」；就前開關於不利於被告之問答，
      書記官雖漏記「均問」、「均答」等詞，然參諸前揭警訊筆錄記載，及依其前
      後問答之內容均係針對證人是否向被告購買甲基安非他命，並參酌該筆錄就販
      賣價錢部分係先記載：「二百至五百」，嗣又補記錄「到一千元」等情以觀，
      顯係檢察官同時對於證人二人詢問：「何時開始購買？」，而由證人宋淑禎先
      作回答，因陳文淵向被告購得甲基安非他命之情形與宋淑禎相同，僅價格不同
      ，故由書記官補記「到一千元」等詞，至為明確，是仍得採為不利於被告認定
      之證據，附此敘明。
（四）再證人宋淑禎於原審雖改稱：「是我拿錢給鍾，要鍾幫我買」、「（為何偵查
      中要說是甲○○賣安給你們的？）我們懷疑是甲○○檢舉我們，我們才會說安
      向他買的」等語；而於本院更審前之九十一年十一月二十八日調查時亦改稱：
      「（你有沒有向甲○○買過安非他命？）我是在他家樓下將錢交給他，他去買
      ，去哪裡買不知道，回來視出錢的多寡來分。」、「（在何時？）不記得了。
      」、「（他家在哪裡？）在台北縣樹林市迴龍附近。」、「（先後幾次？）那
      麼久我不記得了。」、「（你怎麼會跟他拿安非他命？）那麼久不太清楚。」
      、「（你在警訊說你是向甲○○購買安非他命，每次價格二百元至五百元？）
      因為那時我與陳文淵被通緝，他又供出我們，叫警察來抓我們，我們很氣，才
      這樣說」等語。另證人陳文淵於原審時亦改稱：「拿錢託鍾幫我買安」、「（
      為何偵查中要說是甲○○賣安給你們的？）我們懷疑是甲○○檢舉我們，我們
      才會說安向他買的」；而於本院更審前之九十一年十一月二十八日調查時亦改
      稱：「（你有沒有向甲○○買安非他命？）我們合資購買。」、「（在何時？
      ）還沒有被抓到之前。」、「（先後幾次？）我不記得了。」、「（你怎麼會
      跟他拿安非他命？）我們是鄰居。」、「（你在警訊說你是向甲○○購買安非
      他命，每次價格五百元至一千元？）是合資才對。」等語，非但前後不一，且
      與前開證詞不符，顯係事後迴護被告之詞，自不足採。
（五）此外，並有八十五年六月十八日下午五時三十分許，在台北縣樹林鎮○○街四
      十七巷十二號三樓被告住處扣得小型空塑膠袋一百個扣案可資佐證。雖被告辯
      稱該扣案之塑膠袋一百個，係伊經營生意裝話梅之用，非供分裝甲基安非他命
      之用，警方係在伊住處之後陽台紙箱中查獲供裝話梅販賣之大小不同之塑膠袋
      三、四百個，當時僅取尺寸最小的一百個，指係供分裝安非他命之用云云（見
      原審卷第六十九頁背面）。惟上開塑膠袋係連同甲基安非他命一包放在後陽台
      之紙箱內被警查獲，業據被告於警訊時供承在卷（見偵字第一二０四０號卷第
      九頁反面），且有搜索扣押證明筆錄及照片各一紙在卷為憑（見同上卷第二十
      五頁、第三十三頁），苟非為分裝安非他命預備之用，何須與甲基安非他命藏
      放一處？且依被告提出之送貨單資料（原審卷第七二至七九頁），亦未顯示有
      以塑膠袋分裝話梅情事，而被告於警訊中亦供承伊住家之話梅係用瓶罐裝的等
      語（同上偵查卷第十頁）。再者，前開扣案之塑膠袋甚小，有前揭照片為憑，
      能裝「話梅」之數量有限，故將「話梅」分裝在該小型塑膠袋販賣之可能性甚
      低；反觀該等塑膠袋卻與一般查扣分裝甲基安非他命之塑膠袋相當。況被告前
      開住處縱另有裝話梅用之大小不同塑膠袋三、四百個，然此僅足證明被告有利
      用塑膠袋經營裝話梅之用，並不足以認定前開小型塑膠袋亦係供裝話梅販賣之
      用，被告執此爭辯，尚無足採。
（六）再證人宋淑禎、陳文淵被查獲時所採之尿液經送憲兵司令部刑事支援中心鑑檢
      結果確呈甲基安非他命反應等情，有該中心八十五年七月二十日（八五）綱得
      字第０九八八三號鑑驗通知書一紙在卷可稽（見偵查卷第一０八頁）。而宋淑
      禎、陳文淵均自八十二年開始即有多次違反麻醉藥品管理條例案件經論罪科刑
      等情，有臺灣高等法院檢察署刑案紀錄簡覆表各一紙在卷可憑，是本案雖未扣
      得其等向被告購得之甲基安非他命，惟以其等多年吸用甲基安非他命之經驗，
      自無誤認被告所販賣者是否為甲基安非他命之可能，是尚不能因本案未扣得甲
      基安非他命即認被告並無販賣甲基安非他命之行為。
（七）至被告於原審供稱：「陳文淵與我是好朋友，要我幫他忙，幫他買，宋淑禎也
      是我幫他買」、「一包三千元」、「若他們要買五百元，就分成六份，二百元
      的話我大約分一點給他們，多或少我也不清楚」、「他們（即宋淑禎及陳文淵
      ）會ＣＡＬＬ機給我，說要買東西，問我是否有空，有空去找他們，就是向他
      們拿錢：：：我就去向他們拿錢，再去找朋友買安，我並沒有賺他們的錢，純
      粹是幫他們的忙」等語；於本院更審前調查時供稱：「（你在地方法院有說幫
      陳文淵及宋淑禎購買安非他命？）是的。我是有幫陳文淵及宋淑禎購買安非他
      命，也有合資購買安非他命，但沒有賺他們的錢。」、「（總共幾次？詳細如
      何？）我忘記了。」等語；或稱係幫陳文淵、宋淑禎購買，或稱係與陳文淵、
      宋淑禎合資購買，但亦不諱言有向陳文淵、宋淑禎收款並交付甲基安非他命之
      事實。按一般民眾普遍認知甲基安非他命等毒品之非法交易，政府一向查禁森
      嚴且重罰不寬貸，衡諸常情，徜非有利可圖，絕無平白甘冒被嚴查重罰高度風
      險之理，從而，舉凡其有償交易除足反證其確係另基於某種非圖利本意之關係
      外，通常尚難因無法查悉其販入價格，作為是否高價賣出之比較，諉無營利之
      意思，阻卻販賣犯行之追訴（最高法院八十四年四月十八日八十四年度第三次
      刑事庭會議決議亦同此意旨）。是雖被告否認販賣甲基安非他命，且就甲基安
      非他命販入之價格及販出之次數、重量、價格堅不吐實，證人宋淑禎、陳文淵
      嗣後亦否認向被告購買，致無法明確得知被告販賣安非他命之次數、重量、價
      格及其從中賺取之差價為何，然仍無礙於被告圖利事實之認定。
（八）另偵查卷八十五年聲字第一一四八固附有台北市政府警察局刑事警察大隊監聽
      電話紀錄，內載：「金龍」與某男對話稱：「甲○○一公克才二千元，你要三
      千元」，另「文發」與「阿強」對話稱：「甲○○都一萬元六公克，你不可以
      多加一些嗎？」，且另附記：「鍾電話監察0000000得知甲○○為販毒
      之大盤，有嫌犯陳金龍、陳文發電話中明白對談，顯示鍾嫌確實販毒無誤，有
      必要執行搜索查扣相關證物擴大偵辦」等語，惟關於該監聽紀錄，僅係審判外
      之陳述，屬傳聞證據，並無證據能力，自不得採為斷罪資料，附此敘明。
（九）綜上所述，被告所辯要屬飾卸之詞，不足採信，其非法販賣化學合成麻醉藥品
      部分，事證明確，犯行堪以認定。
三、查甲基安非他命業經行政院衛生署公告列為化學合成麻醉藥品管理，不得非法販
    賣、持有。再被告行為後，「肅清煙毒條例」業於八十七年五月二十日公布修正
    為「毒品危害防制條例」，於八十七年五月二十二日生效，該條例已將甲基安非
    他命納入規範並列為第二級毒品，其中第四條第二項規定：「販賣第二級毒品者
    ，處無期徒刑或七年以上有期徒刑，得併科新台幣七百萬元以下罰金」，與麻醉
    藥品管理條例第十三條之一第二項第一款所定「處五年以上有期徒刑，得併科五
    萬元以下罰金」之法定刑比較，舊法之規定較有利於被告，應依刑法第二條第一
    項但書規定，適用行為時之舊法即麻醉藥品管理條例處斷。是核被告非法販賣甲
    基安非他命所為，係犯麻醉藥品管理條例第十三條之一第二項第一款之非法販賣
    化學合成麻醉藥品罪。被告非法持有甲基安非他命之低度行為，應為非法販賣之
    高度行為所吸收，不另論罪。被告先後多次非法販賣甲基安非他命之行為，時間
    緊接，所犯構成要件相同之罪，顯係基於概括之犯意反覆為之，應依連續犯之規
    定論以一罪，並加重其刑。
四、原審予以論罪科刑，固非無見。惟查：（一）原判決認定被告係轉讓甲基安非他
    命予宋淑禎、陳文淵，且尚有非法販賣甲基安非他命與陳泉、林景銘，與事實不
    符（有如後述），尚有不合。（二）扣案之分裝甲基安非他命用之空塑膠袋一百
    個，應屬供販賣毒品預備之物，原審誤認為供販賣所用之物，亦有未洽。被告上
    訴意旨，仍執前詞否認犯罪，固無理由，但原判決既有前揭可議，即屬無可維持
    ，應將原判決關於被告非法販賣化學合成麻醉藥品及定執行刑部分予以撤銷改判
    。爰審酌被告之素行、犯罪之動機、目的、手段，販賣毒品殘害他人身心健康甚
    鉅，影響社會治安既深且久，及犯罪後仍飾詞圖辯，態度不佳等一切情狀，量處
    如主文第二項所示之刑，以示懲儆。至扣案分裝甲基安非他命用之空塑膠袋一百
    個，屬於被告所有，業據其供明在卷，且係供販賣毒品預備之物，均應併予宣告
    沒收。
五、其他公訴事實之判斷：
一、公訴意旨略以：被告明知甲基安非他命業經行政院衛生署公告列為化學合成麻醉
    藥品管理，不得非法販賣，竟意圖營利，並基於概括之犯意，先後於（一）八十
    四年八、九月間某日，在台北縣樹林鎮○○街某遊樂場內，以每包一千元之價格
    非法販賣予陳泉吸用。（二）八十五年五月間起迄同年七月十日十五時三十分許
    止，先後四次，在不詳地點及台北縣新莊市迴龍地區，以每包（重量不詳）二千
    五百元之價格，非法販賣予林景銘吸用。因認被告係犯麻醉藥品管理條例第十三
    條之一第二項第一款之非法販賣化學合成麻醉藥品罪云云。
二、公訴人認被告非法販賣安非他命予林景銘、陳泉，無非係以林景銘、陳泉之唯一
    指訴為其論據。訊據被告堅詞否認有何右揭犯行，辯稱：伊未曾販賣甲基安非他
    命予林景銘、陳泉等語。
三、經查：
（一）按犯麻醉藥品管理條例第十三條之一第二項各款之罪，供出麻醉藥品來源因而
      破獲者，得減輕其刑，該條例第十三條之三定有明文，因而為擔保犯麻醉藥品
      管理條例第十三條之一第二項各款之罪之共同被告不利於其他共同被告之陳述
      （即麻醉藥品來自其他共同被告之供述）之真實性，尤應有足以令人確信其陳
      述為真實之補強證據，始能據以為論罪之依據（最高法院八十七年度台上字第
      二五八０號判決亦同此意旨）。
（二）證人陳泉於警訊時固供稱：「於八十四年八月底至九月初，詳細日期不清楚，
      至鍾文泰住處台北縣樹林鎮○○街大概是十四號之遊樂場向甲○○購買新台幣
      一千元之安非他命，數量約重有０．一至０．二公克間：：：當時我路過該遊
      樂場見甲○○寶藍色一二五ＣＣ重機車（車號不詳）停放於電動玩具場外，遂
      進入尋找鍾某，見鍾某在內打電動玩具，即驅前詢問鍾某有無安非他命，我要
      向渠購買，渠回稱要購買多少，我說一千元，鍾某即叫我在電玩店等候約二十
      分左右，鍾某即交我約０．一至０．二公克左右之安非他命後我即離去」、「
      於八十四年六月左右至甲○○住處台北縣樹林鎮○○街四十七巷十二號三樓，
      由甲○○提供安非他命讓我免費吸食。」等語，惟於原審已改稱：「（甲○○
      ）沒有提供安給我，我也未向他買過安」等語，前後不一其詞，非無瑕疵可指
      ，且乏確切證據證明與事實相符，自難採信。
（三）證人林景銘於警訊時雖證稱：「警方查扣之安非他命毛重約０．三五公克我是
      於八十五年七月十日十五時卅分許至新莊市迴龍（詳細地址不知）以新台幣二
      千五百元向綽號阿壽購買安非他命乙小包，於八十五年五月起前後共四次向綽
      號阿壽購買安非他命：：：警方帶回之甲○○就是販賣安非他命給我之綽號阿
      壽」等語，但於檢察官偵查中已改稱：「（安非他命何來？）向阿壽在電玩店
      買的，阿壽不是當庭的阿壽，我認識甲○○不久」（見偵字第一三五七０號卷
      第十九頁反面）、「甲○○沒有提供安給我，我也未向他買過安」等語，且乏
      確切證據證明與事實相符，自難採為斷罪資料。
（四）本案於八十五年七月十一日下午六時許，在台北縣板橋市○○○路二二五號二
      ０六室內查扣林景銘之甲基安非他命一包（毛重０‧三八公克，淨重０‧一四
      公克，其中０‧０三公克鑑驗用罄，餘０‧一一公克），亦無法證明係被告所
      販賣，自不足據作為不利於被告之認定。
（五）此外，復查無其他積極證據足資認定被告涉有前開販賣甲基安非他命之犯行，
      此部分犯罪自屬不能證明，惟因公訴人指此部分之行為與前開論罪科刑部分有
      連續犯之裁判上一罪關係，爰不另為無罪之諭知，附此敘明。
據上論斷，應依刑事訴訟法第三百六十九條第一項前段、第三百六十四條、第二百九
十九條第一項前段、麻醉藥品管理條例第十三條之一第二項第一款，刑法第二條第一
項但書、第十一條前段、第五十六條、第三十八條第一項第二款，判決如主文。
本案經檢察官林炳雄到庭執行職務。
中　　　華　　　民　　　國　　九十三　　年　　　三　　　月　　 十七 　　日
                              臺灣高等法院刑事第十二庭
                                  審判長法  官  劉  景  星
                                        法  官  陳  博  志
                                        法  官  謝  靜  恒
右正本證明與原本無異。
如不服本判決，應於收受送達後十日內向本院提出上訴書狀，其未敘述上訴之理由者
並得於提起上訴後十日內向本院補提理由書（均須按他造當事人之人數附繕本）。
                                        書記官  魏  淑  娟
中　　　華　　　民　　　國　　九十三　　年　　　三　　　月　　二十二　　日
附錄：本案論罪科刑法條全文
麻醉藥品管理條例第十三條之一第二項第一款
違反前條之規定，其屬於第二條第四款之麻醉藥品者，依左列規定處罰：
一、非法輸入、製造、運輸、販賣者，處五年以上有期徒刑，得併科五萬元以下罰金
    。
